臺灣臺中地方法院刑事判決　　　　　　　　　　　　九十三年度訴字第二七六號
　　公　訴　人　臺灣臺中地方法院檢察署檢察官
　　被　　　告　甲○○
右列被告因偽造文書案件，經檢察官提起公訴（九十三年度核退偵字第二二六號），
被告於準備程序中就被訴事實為有罪之陳述，受命法官於聽取當事人之意見後，本院
合議庭裁定改由受命法官獨任以簡式審判程序審理，判決如左：
    主  文
甲○○共同連續行使偽造私文書，足以生損害於他人，處有期徒刑陸月，如易科罰金
以參佰元折算壹日，如附表編號一至五號所示文書上偽造之「陳凱翔」署押計拾柒枚
、偽造之「臺中縣政府」鋼印壹顆、扣案偽造之「陳凱翔」國民身分證壹張（含甲○
○照片壹張）及「陳凱翔」印章壹顆，均沒收。
    事  實
一、甲○○於民國九十三年二月八日，在臺中市建國市場，遇一真實姓名不詳綽號「
    阿昌」之成年男子，因「阿昌」表示可提供偽造之國民身分證及印章予甲○○前
    往銀行申請開設帳戶，甲○○每以虛偽證件開設一個帳戶並交付該帳戶存摺等資
    料予「阿昌」，甲○○即可獲取新臺幣（下同）一千五百元之代價等語，詎甲○
    ○為貪圖利益，竟予以應允，而與「阿昌」共同基於行使偽造國民身分證、私文
    書之概括犯意及偽造公印文之犯意聯絡，將其照片交予「阿昌」，由「阿昌」在
    不詳處所，以不詳方式（無積極證據足認係以偽造之「內政部印」公印偽造），
    偽造其上印有「內政部印」之公印文且貼上甲○○照片，惟記載陳凱翔年籍資料
    之偽造國民身分證一張，並以其事先偽造之「臺中縣政府」鋼印一顆（未扣案，
    無積極證據足認係在甲○○參與後始行偽刻）蓋用「臺中縣政府」鋼印文一枚於
    該偽造之「陳凱翔」國民身分證上，及偽造「陳凱翔」之印章一顆。俟偽造完成
    後，「阿昌」即在同年月九日，在臺中市建國市場將該張偽造之「陳凱翔」國民
    身分證一張、偽造之「陳凱翔」印章一顆及行動電話一支交予甲○○，由甲○○
    於同日先後至臺中市○○路附近某銀行及臺中縣豐原市之復華商業銀行，佯以陳
    凱翔名義向該等銀行申請開設帳戶，並將上開偽造之「陳凱翔」國民身分證交予
    該等銀行承辦人員據以核對是否確為陳凱翔本人申請開戶，而行使該張偽造之國
    民身分證，足以生損害於陳凱翔、該等銀行及戶政機關對於國民身分證管理之正
    確性，旋均因遭該等銀行承辦人員當場發現身分證有偽，未及偽造私文書即遭該
    等銀行承辦人員拒絕甲○○之申請。之後甲○○復於同日下午十四時許，再持上
    開偽造之「陳凱翔」國民身分證一張及偽刻之「陳凱翔」印章一顆，至臺中縣清
    水鎮之華南商業銀行清水分行申請辦理開設帳戶及申領提款卡，並將上開偽造之
    「陳凱翔」國民身分證一張交予華南商業銀行清水分行行員據以核對是否確為陳
    凱翔本人申請開戶，而行使該張偽造之國民身分證，足以生損害於陳凱翔、華南
    商業銀行清水分行及戶政機關對於國民身分證管理之正確性。其間甲○○且在華
    南商業銀行金融卡申請書、存款戶約定書、印鑑卡及「登錄資料與領取密碼通知
    確認書收據」上，偽造「陳凱翔」之簽名及印文（偽造署押數量詳如附表所示）
    ，而偽造該等私文書，再持以行使交予銀行承辦人員陳佳明，足生損害於陳凱翔
    及華南商業銀行清水分行。嗣甲○○復於同年月二十日十五時許，至華南商業銀
    行清水分行，再以陳凱翔名義，偽造華南商業銀行金融卡領卡收據暨啟用（登錄
  ）申請書之私文書一張，並持以行使交予承辦人員陳佳明，欲領取金融卡及存摺
    ，足生損害於陳凱翔及華南商業銀行清水分行，旋因承辦人員陳佳明早已發覺有
    異，乃即報警當場查獲，並扣得偽造之陳凱翔國民身分證一張、印章一顆及上開
    行動電話一支。
二、案經臺中縣警察局清水分局報告臺灣臺中地方法院檢察署檢察官偵查起訴。
    理  由
一、右揭事實，業據被告甲○○於警詢及偵審中坦承不諱，核與被害人陳凱翔於警詢
    中指述、證人陳佳明於警詢中證述情節相符，並有卷附之華南商業銀行簽帳金融
    卡申請書、存款戶約定書、金融卡領卡收據暨啟用（登錄）申請書、印鑑卡及「
    登錄資料與領取密碼通知確認書收據」、照片各一張、扣案之偽造「陳凱翔」身
    分證及印章各一枚可資佐證，足認被告自白確與事實相符，足堪採信。綜上所述
    ，本案事證明確，被告犯行堪以認定。
二、查，如附表編號三號所示文書簽章欄載明：茲確認前揭各項登錄貴行鍵入之帳戶
    與本人所申請之帳戶相符，並已領取貴行發給之「密碼通知書」（一份）無誤等
    語，有該文書影本在卷可憑，足認該份文書具有收據之性質，係屬私文書。又按
    國民身分證屬刑法第二百十二條所定之特種文書。又刑法第二百十八條第一項所
    稱之公印，係指由政府依印信條例相關規定製發之印信，用以表示公署或公務員
    之資格，即俗稱之大印及小官章而言（最高法院七十一年度臺上字第一八三一號
    、六十九年度臺上字第一六七六號判例、九十三年度臺上字第二五九六號判決意
    旨參照）。再國民身分證正面「內政部印」之印章，係用以表明公務主體之資格
    同一性而由公家機關於職務上所使用之印信，係屬公印，「臺中縣政府」鋼印，
    係在鋼板上刻「臺中縣政府」字樣，為供核發國民身分證所用，尚非印信條例第
    六條相關規定製發之印信，僅可認係普通之印章、印文（臺灣高等法院臺中分院
    九十三年度上訴字第一一九○號、第一三七六號、臺灣高等法院高雄分院九十三
    年度上更一字第一○四號判決意旨參照）。且按，印信之種類分為國璽、印、關
    防、職章及圖記五種，其中印係蓋用於永久性機關之公文；關防係蓋用於臨時性
    或特殊性機關之公文；圖記則係蓋用於公務業務，或各項證明文件上，且印信之
    形式為：國璽為正方形，國徽鈕；印、職章均為直柄式「正方形」；關防、圖記
    均為直柄式「長方形」。但牙質職章為立體式「正方形」，此觀諸印信條例第二
    條、第三條及第十五條規定即明。查，本案偽造國民身分證上偽造之「臺中縣政
    府」鋼印印文係「圓形」印文，有該偽造之國民身分證一張在卷可考，則依上開
    說明，該圓形鋼印自難認係公印文，公訴蒞庭檢察官誤認「臺中縣政府」鋼印印
    文係表示臺中縣政府公署之公印文，尚有未合，先此指明。是核被告甲○○所為
    ，係犯刑法第二百十八條第一項之偽造公印文罪（偽造「內政部印」印文部分）
    ；刑法第二百十六條、第二百十二條之偽造特種文書罪及刑法第二百十六條、第
    二百十條之行使偽造私文書罪。被告與「阿昌」間，就右揭犯行，具有犯意之聯
    絡與行為之分擔，均為共同正犯。被告偽造「陳凱翔」印章、私印文、署名均為
    偽造私文書之部分行為；偽造私文書及偽造特種文書之低度行為，均為行使偽造
    私文書及行使偽造特種文書之高度行為所吸收，均不另論罪。又被告於九十三年
    二月九日同時行使偽造華南商業銀行金融卡申請書、存款戶約定書、印鑑卡及「
    登錄資料與領取密碼通知確認書收據」，其被害法益僅有一個，應僅成立一個行
    使偽造私文書罪（最高法院七十三年度臺上字第三六二九號判例意旨參照）。又
    被告於九十三年二月九日及同年月二十日所犯之二個行使偽造私文書犯行及其先
    後多次行使偽造國民身分證犯行，均時間緊接，手法相同，各觸犯構成要件相同
    之罪名，顯均係基於概括犯意反覆為之，各為連續犯，應分別依刑法第五十六條
    規定各以一罪論，並加重其刑。被告所犯上開三罪間，具有方法結果之牽連關係
    ，為牽連犯，應從情節較重之連續行使偽造私文書罪處斷。被告右揭偽造公印文
    部分之犯行，雖未據起訴，惟既與經檢察官起訴部分具有牽連犯之裁判上一罪關
    係，而為起訴效力所及，並經公訴蒞庭檢察官當庭擴張補充陳述被告此部分犯行
    （非追加起訴），本院自應併予審理，附此敘明。爰審酌被告僅為貪圖小利，即
    與「阿昌」共同偽造他人身分證、印章，並進而行使偽造私文書，假冒陳凱翔名
    義向金融機構申請開設帳戶，惡性非輕、本案所生危害尚非甚鉅，及被告犯罪後
    尚能坦承犯行之態度等一切情狀，量處如主文所示之刑，並諭知易科罰金之折算
    標準。又如附表編號一至五號所示私文書上偽造之「陳凱翔」署押計十七枚及扣
    案之「陳凱翔」印章一顆，均應依刑法第二百十九條規定予以宣告沒收。再上開
    偽造之「臺中縣政府」鋼印一顆，雖未扣案，惟既查無積極證據足認業已滅失，
  仍應依刑法第二百十九條規定予以宣告沒收。又扣案偽造之「陳凱翔」國民身分
    證一張（含甲○○照片一張），係被告供犯罪所用及犯罪所得之物，且為被告之
    共同正犯「阿昌」及被告所有，爰依刑法第三十八條第一項第二款及第三款規定
    宣告沒收。再扣案偽造之「陳凱翔」國民身分證一張，既已依刑法第三十八條第
    一項第二款之規定宣告沒收，則其上偽造之內政部公印文及「臺中縣政府」字樣
    之私印文各一枚，即已因該張國民身分證之沒收而包括在內，爰不再依刑法第二
    百十九條重為沒收之諭知。再扣案之行動電話一支，雖係「阿昌」提供予被告使
    用，惟被告於審理中既供稱：該支行動電話係供「阿昌」方便聯絡伊使用，且伊
    不知該支行動電話是否即為「阿昌」所有等語，即難認該支行動電話係被告與「
    阿昌」所有直接供犯罪所用之物，爰不予宣告收，均併此敘明。
據上論斷，應依刑事訴訟法第二百七十三條之一第一項、第二百九十九條第一項前段
，刑法第二十八條、第五十六條、第二百十條、第二百十二條、第二百十六條、第二
百十八條第一項、第五十五條、第四十一條第一項前段、第二百十九條、第三十八條
第一項第二款、第三款，罰金罰鍰提高標準條例第一條前段、第二條，判決如主文。
中      華      民      國    九十三    年    十二    月    二十一    日
                                臺灣臺中地方法院刑事第十庭
                                        法  官  江  奇  峰
右正本證明與原本無異。
如不服本判決，應於送達後十日內向本院提出上訴狀（須附繕本），上訴於臺灣高等
法院臺中分院。
                                        書記官
中      華      民      國    九十三    年     十二     月    二十一    日
附錄本案所犯法條
刑法第二百十二條：
偽造、變造護照、旅券、免許證、特許證及關於品行、能力服務或其他相類之證書、
介紹書，足以生損害於公眾或他人者，處一年以下有期徒刑、拘役或三百元以下罰金
。
刑法第二百十條：
偽造、變造私文書，足以生損害於公眾或他人者，處五年以下有期徒刑。
刑法第二百十六條：
行使第二百十條至第二百十五條之文書者，依偽造、變造文書或登載不實事項或使登
載不實事項之規定處斷。
刑法第二百十八條第一項：
偽造公印或公印文者，處五年以下有期徒刑。
附表
┌──┬─────────────────┬─────────┐
│編號│文書名稱              │備   註           │
├──┼─────────────────┼─────────┤
│一  │華南商業銀行存款戶約定書          │其上有偽造之「陳凱│
│    │                                  │翔」署名二枚及印文│
│    │                                  │六枚。            │
│    │                                  │影本一張，見九十三│
│    │                                  │年度偵字第四二五七│
│    │                                  │號偵查卷第二四頁  │
├──┼─────────────────┼─────────┤
│二  │華南商業銀行印鑑卡                │其上有偽造之「陳凱│
│    │                                  │翔」署名一枚及印文│
│    │                                  │二枚。            │
│    │                                  │影本一張，見同右偵│
│    │                                  │查卷第二五頁      │
├──┼─────────────────┼─────────┤
│三  │華南商業銀行登錄資料確認暨領取密碼│其上有偽造之「陳凱│
│    │通知書收據                        │翔」署名及印文各一│
│    │                                  │枚。              │
│    │                                  │影本一張，見同右偵│
│    │                                  │查卷第二九頁      │
├──┼─────────────────┼─────────┤
│四  │華南商業銀行簽帳金融卡申請書      │其上有偽造之「陳凱│
│    │                                  │翔」署名及印文各一│
│    │                                  │枚。              │
│    │                                  │正本一張，見同右偵│
│    │                                  │查卷第二八頁      │
├──┼─────────────────┼─────────┤
│五  │華南商業銀行金融卡領卡收據暨啟用（│其上有偽造之「陳凱│
│    │登錄）申請書                      │翔」署名及印文各一│
│    │                                  │枚。              │
│    │                                  │正本一張，見同右偵│
│    │            │查卷第二三頁      │
└──┴─────────────────┴─────────┘
